臺灣臺中地方法院刑事判決　　　　　　　94年度易字第2081號
公　訴　人　臺灣臺中地方法院檢察署檢察官
被　　　告　甲○○
　　　　　　　　　　（另案於臺灣臺中監獄執行中）
上列被告因偽造文書案件，經檢察官提起公訴（94年度偵字第
14871號），本院合議庭裁定由受命法官獨任行簡式審判程序，
判決如下：
    主  文
甲○○共同偽造公印文，處有期徒刑月，如易科罰金，以佰
元折算壹日；偽造之「何淵源」國民身分證及汽車駕駛執照各壹
張（均含其上所貼甲○○之相片各壹張）均沒收。
    犯罪事實
一、甲○○前因毒品、麻藥、槍砲彈藥及殺人等案件，經臺灣高
    等法院臺中分院判處應執行有期徒刑14年確定，於民國89年
    10月19日假釋出監，至93年8月3日因毒品案件，經本院93年
    訴字第651號判決確定，因而假釋撤銷。甲○○於執行殘刑
    之通緝期間，欲逃避警方盤查，竟與真實姓名、年籍不詳綽
    號「阿牛」（即「阿牛」）之成年男子，共同基於偽造公印
    文、印文、偽造特種文書之犯意聯絡，由甲○○於94年1、2
    月間某日，提供自己之照片二張及其胞兄「何淵源」之年籍
    資料，以新臺幣（下同）6000元之代價，由「阿成」（即「
    阿牛」）將甲○○照片貼在其於不詳時、地所偽造，其上印
    有偽造「內政部印」公印文之「何淵源」國民身分證一張，
    及其上印有偽造「交通部駕駛執照製發之章」印文之「何淵
    源」汽車駕駛執照一張，足以生損害於戶政機關對國民身分
    證及公路監理機關對汽車駕駛執照管理之正確性及何淵源本
    人。嗣甲○○於94年8月11日22時50分許，在雲林縣虎尾鎮
    頂湳40之26號「雅儒小築」Ｂ20室經警執行搜索，並查獲偽
    造「何淵源」名義之國民身分證及駕駛執照各一張，始悉上
    情。
二、案經彰化縣警察局報告臺灣彰化地方法院檢察署檢察官呈請
    臺灣高等法院檢察署令轉臺灣臺中地方法院檢察署檢察官偵
    查起訴。
    理  由
一、上揭犯罪事實，迭據被告甲○○於警詢、偵訊及本院審理中
    坦承不諱，並有偽造之「何淵源」名義之國民身分證、汽車
    駕駛執照等證件之現場照片一張在卷，及扣案之「何淵源」
    名義之汽車駕駛執照一張可佐（「何淵源」名義之國民身分
    證未據扣案）。足徵被告之自白與事實相符，又被告交付其
    本人之照片予「阿成」（即「阿牛」），由「阿成」（即「
    阿牛」）偽造完成上開「何淵源」名義之國民身分證及汽車
    駕駛執照，自足以生損害於戶政機關管理國民身分證、公路
    監理機關管理汽車駕駛執照之正確性及何淵源本人；是本件
    事證明確，被告犯行堪以認定。
二、按刑法上所稱之公印，係指表示公署或公務員資格之印信而
    言，如不足以表示公署或公務員之資格者，不得謂之公印，
    即為普通印章，偽造之「交通部公路總局監理處行車執照之
    章」，其機關全銜下既綴有「行車執照之章」等字樣，其非
    依印信條例規定，由上級機關所製發之印信，以表示該機關
    之資格者甚明，自非公印（最高法院69年臺上字第1676號判
    例意旨供參）。次按，偽造公印文、偽造印文，刑法第二百
    十八條第一項、第二百十七條第一項分別設有獨立處罰之規
    定，且均較刑法第二百十二條之處罰為重，則於偽造刑法第
    二百十二條之特種文書同時偽造公印文或偽造印文者，即難
    僅論以該條之罪，而置刑法第二百十八條、第二百十七條處
    刑較重之罪於不問；應成立刑法第二百十二條及同法第二百
    十八條第一項或第二百十七條之罪，並依刑法第五十五條從
    一重處斷（司法院大法官會議釋字第82號解釋、院解字第30
    20號意旨參照）。準此，上開國民身分證上之「內政部印」
    確屬公印文無訛，然上開汽車駕駛執照上之「交通部駕駛執
    照製發之章」印文，其機關全銜下既綴有「駕駛執照製發之
    章」等字樣，足徵該印文僅具備表彰製發駕駛執照之管理及
    證明等功能，而非依印信條例規定所製發，用以表示該機關
    資格之公印，則該「交通部駕駛執照製發之章」印文，非屬
    公印文。核被告與真實姓名、年籍不詳綽號「阿成」（即「
    阿牛」）之成年男子共同偽造其上印有偽造「內政部印」公
    印文之國民身分證，及偽造其上印有偽造「交通部駕駛執照
    製發之章」印文之汽車駕駛執照之行為，係犯刑法第二百十
    二條、第二百十八條第一項、第二百十七條之偽造特種文書
    罪、偽造公印文罪、偽造印文罪。被告與真實姓名、年籍不
    詳綽號「阿成」（即「阿牛」）之成年男子間有犯意聯絡及
    行為分擔，為共同正犯。被告以單一之決意，由「阿成」（
    即「阿牛」）接續於同一時地偽造「內政部印」公印文及「
    交通部駕駛執照製發之章」印文後繼而偽造特種文書，係屬
    想像競合犯，因偽造內政部公印文，影響政府機關之威信，
    依刑法第五十五條前段規定，應從情節最重之偽造公印文罪
    處斷。又起訴書認被告與綽號「阿成」（即「阿牛」）之成
    年男子係犯刑法第二百十六條、第二百十條之行使偽造特種
    文書罪，因被告共同偽造上開「何淵源」名義之國民身分證
    及駕駛執照各一張後，未經行使，即經警執行搜索而查獲，
    即不構成刑法第二百十六條之罪，公訴檢察官業於本院審理
    時當庭更正，並追加被告所為應係犯同法第二百十八條、第
    二百十二條之偽造公印文及偽造特種文書罪，附此敘明。又
    被告上開偽造汽車駕駛執照上「交通部駕駛執照製發之章」
    印文之犯行，雖未經起訴，惟該部分既與前揭已起訴成罪之
    部分有想像競合犯裁判上一罪之關係，故被告該部分之犯行
    ，自亦在本院審理之範圍，併予敘明。爰審酌被告偽造他人
    之國民身分證及汽車駕駛執照等證件，足以影響戶政機關對
    於國民身分證管理及公路監理機關對於駕駛執照管理之正確
    性，且損及被害人何淵源之權益，並考量被告之品行、智識
    程度、生活狀況，及其犯罪動機、目的、手段，犯罪後坦承
    犯行等一切情狀，量處如主文所示之刑，並諭知易科罰金之
    折算標準。
三、本案扣案之偽造之「何淵源」汽車駕駛執照及同時查獲偽造
    之「何淵源」國民身分證上被告之照片各一張及證件之其餘
    部分，分別為被告所有供犯罪所用之物及因犯罪所得之物，
    業據被告供明在卷，雖前開「何淵源」名義之國民身分證，
    因封緘時誤將本案經警執行搜索時同時查獲之被告本人國民
    身分證扣案致未予扣案，惟並無證據證明已經滅失，爰依刑
    法第三十八條第一項第二款、第三款之規定，宣告沒收。又
    因上開偽造之「何淵源」國民身分證及汽車駕駛執照均已沒
    收，則國民身分證上偽造之「內政部印」公印文一枚，及汽
    車駕駛執照上偽造之「交通部駕駛執照製發之章」印文一枚
    ，均不另予宣告沒收，附此敘明。
據上論斷，應依刑事訴訟法第二百七十三條之一第一項、第二百
九十九條第一項前段，刑法第二十八條、第二百十二條、第二百
十八條第一項、第二百十七條第一項、第五十五條前段、第四十
一條第一項前段、第三十八條第一項第二款、第三款，罰金罰鍰
提高標準條例第一條前段、第二條，判決如主文。
中　　華　　民　　國　　94　　年　　12　　月　　26　　日
                  刑事第五庭    法  官  林慧貞
上正本證明與原本無異。
如不服本判決，應於送達後十日內向本院提出上訴狀（須附繕本
），上訴於台灣高等法院台中分院。
                                書記官  王麗麗
中　　華　　民　　國　　94　　年　　12　　月　　26　　日
附錄本案論罪科刑法條全文：
中華民國刑法第二百十二條
偽造、變造護照、旅券、免許證、特許證及關於品行、能力服務
或其他相類之證書、介紹書，足以生損害於公眾或他人者，處一
年以下有期徒刑、拘役或三百元以下罰金。
中華民國刑法第二百十七條
（偽造盜用印章印文或署押罪）
偽造印章、印文或署押，足以生損害於公眾或他人者，處三年以
下有期徒刑。
盜用印章、印文或署押，足以生損害於公眾或他人者，亦同。
中華民國刑法第二百十八條
（偽造盜用公印或公印文罪）
偽造公印或公印文者，處五年以下有期徒刑。
盜用公印或公印文足以生損害於公眾或他人者，亦同。
